【裁判字號】    88,上訴,4773
【裁判日期】    890329
【裁判案由】    毒品危害防制條例
【裁判全文】
臺灣高等法院刑事判決                  八十八年度上訴字第四七七三號
    上  訴  人  臺灣板橋地方法院檢察署檢察官
    被      告  乙○○
    選任辯護人  徐南城
右上訴人，因被告毒品危害防制條例案件，不服臺灣板橋地方法院，八十八年度訴字
第七三號，中華民國八十八年十一月四日第一審判決（起訴案號：臺灣板橋地方法院
檢察署八十七年度偵字第九九一五號）提起上訴，本院判決如左：
    主      文
原判決撤銷。
乙○○非法運輸化學合成麻醉藥品，處有期徒刑陸年。
扣案安非他命拾包（淨重肆柒伍點貳零公克）均沒。
    事      實
一、乙○○有違反麻醉藥品管理條例、偽造有價證券等前科，八十二年間所犯麻醉藥
    品管理條例案件，分別經判處有期徒刑陸月及伍年陸月，經定應執行有期徒刑伍
    年拾月，八十五年二月十六日假釋，應於八十七年十一月二十五日執行完畢。八
    十三年間所犯偽造有價證券罪，經判處有期徒刑年貳月，目前仍在監執行中。
    八十七年五月十一日下午五時許，因甲○○（原審判決免訴確定）在台北縣板橋
    市○○路一九七號前，持有安非他命及海洛因為警查獲，除冒名「廖政坤」應訊
    外，復配合警方以電話與乙○○連繫，囑其攜帶安非他命至台北縣板橋市○○路
    之縣立文化中心交與廖政坤，乙○○乃依囑前往板橋市○○街○路旁木寮搭建之
    房子邊草欉中取出安非他命十三包（淨重四七五．二０公克），並送往上址縣立
    文化中心，甫抵目的地即為警當場查獲而未能交付冒名廖政坤之甲○○。並扣得
    安非他命十三包（淨重四七五．二０公克）、分裝袋二十個、吸管一支、電子磅
    秤一個。
二、案經台北縣警察局海山分局移送台灣板橋地方法院檢察署檢察官偵查起訴及移送
    原審併辦（八十七年度偵字第七二六五、一二三二九、一二三四四、一六八０六
    、一九四八七、二一七八五號）。
    理      由
一、經查右揭運輸安非他命之事實，業據被告乙○○於警訊（偵字第九九一五號卷第
    十二、十三頁）、偵查中（同卷第六七頁反面第六八頁）、原審（原審卷第一六
    一頁）及本院（八十九年一月十四日訊問筆錄、八十九年三月十五日審判筆錄）
    均坦承不諱，核與證人即冒名廖政坤之甲○○於原審（原審卷第一九九頁）及本
    院審理中（本院八十九年一月十四日訊問筆錄）所供情節悉相合，並有扣得安
    非他命十三包（淨重四七一．三公克）堪佐，復經法務部調查局檢驗確係甲基安
    非他命無訛，有該局00000000號檢驗通知書附卷足稽（原審卷第四九頁
    ），事證明確，被告犯行至堪認定。
二、查安非他命屬中樞神經興奮劑，具有輕微之成癮性，服用後會產生依賴性、耐藥
    性，並引起不安、頭昏、顫抖、亢進性反應、失眠、焦慮、譫妄、慢性中毒、精
    神障礙、類似精神分裂之錯覺、妄想及伴有行動與性格異常等副作用，其劑量增
    大時，甚或會死亡。而其慣用者，由於精神錯亂，更具有暴力攻擊及反社會行為
    等傾向，情況非常嚴重，尤以戒解不易，其毒害不在煙毒之下，乃經行政院衛生
    署七十九年十月九日以七九、十、九衛署藥字第九０四一四二號公告列入麻醉藥
    品管理條例第二條第四款所定化學合成藥品管理，不得非法吸用、持有及運輸，
    並自同年十一日生效。被告違反此項規定，核犯同條例第十三條之一第二項第一
    款之非法運輸安非他命罪。其非法持有安非他命之低度行為，為非法運輸之高度
    行為所吸收，不另論罪。又被告將安非他命自起運地點送達目的地即完成運輸行
    為，有無交付他人，自非所問。至公訴人起訴被告有販賣安非他命罪嫌，惟查獲
    本案之警員丙○○、郭永賢，就甲○○於電話中與被告乙○○如何交易安非他命
    ，甲○○有無向被告乙○○明白表示購買多少安非他命、價錢多少等為約定質之
    ，丙○○結證稱：他們之間怎麼電話聯絡，要問郭永賢才清楚；郭永賢結證稱：
    記不清楚。職是，亦無證據證明甲○○在電話中與被告乙○○有交易安非他命之
    行為。從而查獲本案之警員既無法證實甲○○與被告乙○○在電話中有交易安非
    他命之行為，而被告乙○○又辯稱扣案之安非他命等物品係甲○○所有，且為甲
    ○○叫其送至台北縣立文化中心交給冒名「阿坤」之甲○○，復為甲○○坦承其
    事，則被告乙○○所為，即與運輸化學合成麻醉藥品罪構成要件相當，雖與販賣
    化學合成麻醉藥品罪規定於同一法條，然其構成要件不同，仍應變更檢察官起訴
    法條。又被告行為後，毒品危害防制條例業於八十七年五月二十日公布施行，將
    安非他命列為第二級毒品，其第四條第二項規定運輸第二級毒品者，應處無期徒
    刑或七年以上有期徒刑，得併科新台幣七百萬元以罰金，其刑度較麻醉藥品管理
    條例第十三條之一第二項第一款為重，依刑法第二條第一項但書，比較新舊法結
    果，以適用行為時法有利於被告。至麻醉藥品管理條例於八十八年六月二日經公
    布修正名稱為管制藥品管理條例，其第三十七條規定販賣管制藥品，仍依毒品危
    害防制條例處理，經比較新舊法律，仍以修正前麻醉藥品管理條例之規定有利於
    行為人，併此敘明。
三、原審不察，徒以被告所為不能證明有販賣安非他命之犯行，而對運輸行為恝置不
    論，為被告無罪之諭知，顯有未合，檢察官上訴意旨雖未指摘及此，然本院依職
    權調查認原判決既有可議，仍應將原判決撤銷改判。爰審酌被告屢犯麻醉藥品管
    理條例案件，危害社會不輕等犯罪動機、目的、手段、所生危害及犯後態度等一
    切情狀乃量刑如主文第二項所示之刑。扣案安非他命十三包（四七五．二０公克
    ）為違禁物，應依刑法第三十八條第一項之規定沒收。至其餘分裝袋二十個、吸
    管一支、電子磅秤一個與本件運輸犯罪行為無關，自不在沒收之列，併為敘明。
四、併辦意旨略以（台灣板橋地方法院檢察署八十七年度偵字第七二六五號、第一二
    三二九號、第一二三四四號、第一六八０六號、第一九四八七號、第二一七八五
    號）：（一）乙○○意圖牟利，於八十七年一月底，在台北縣板橋市新埔保齡球
    館前，以一台兩伍萬元之價錢販賣安非他命一次予林德安（警訊時冒名陶龍生）
    ，嗣於八十七年四月一日下午再以呼叫器與乙○○聯絡購買一兩五萬元之安非他
    命，約定在同日晚二十一時許在新埔保齡球館見面交易為警查獲（八十七年度偵
    字第七二六五號）。（二）乙○○於八十七年六月十日十九時許，在台北縣土城
    市○○路，以一兩三萬五千元之價錢販賣安非他命一次予林德安，嗣因林德安於
    八十七年六月十三日二十一時許，在台北縣三峽鎮○○街二七巷八號地下二樓停
    車場為警查獲，配合警方聯絡乙○○佯稱購買二兩安非他命，價錢七萬元，約定
    八十七年六月十三日二十二時十分許，在台北縣土城市中華中學門口交易而為警
    查獲，乙○○並帶同警方於八十七年六月十四日凌晨十分，至台北縣板橋市○○
    街七０號四樓之二二起獲安非他命二包淨重六九公克（八十七年度偵字第一二三
    二九號、第一二三四四號）。（三）警方於八十七年八月四日二十時許，在台北
    縣土城市○○路九０巷三一號十一樓，查獲乙○○之女友郭秋燕持有乙○○入監
    前所有之安非他命十五包（毛重五二四．五公克）、電子磅秤一台（八十七年度
    偵字第一六八０六號、第一九四八七號、第二一七八五號）。惟查本件被告乙○
    ○所犯為運輸安非他命罪，與販賣安非他命罪之構成要件不同，不能成立連續犯
    ，自非裁判上一罪關係，應退由檢察官依法處理。
據上論斷，應依刑事訴訟法第三百六十九條第一項前段、第三百六十四條、第二百九
十九條第一項前段、第三百條，麻醉藥品管理條例第十三條之一第二項第一款，刑法
第二條第一項但書、第十一條前段、第三十八條第一項第一款判決如主文。
本案經檢察官鄭富銘到庭執行職務。
中     華     民     國    八十九   年       三       月     二十九     日
                             臺灣高等法院刑事第二十五庭
                                 審判長法  官  許  國  宏
                                       法  官  袁  從  楨
                                       法  官  洪  光  燦
右正本證明與原本無異。
如不服本判決應於收受送達後十日內向本院提出上訴書狀，其未敘述上訴之理由者並
得於提起上訴後十日內向本院補提理由書（均須按他造當事人之人數附繕本）。
                                       書記官 張  永  富
中     華     民     國    八十九   年       四       月       五       日
附錄：本案論罪科刑法條全文
管制藥品管理條例第十三條之一第二項第一款：
違反前條之規定，其屬於第二條第四款之麻醉藥品者，依左列規定處罰：
一、非法輸入、製造、運輸、販賣者，處五年以上有期徒刑，得併科五萬元以下罰金
    。


司法院資訊處製作；財團法人民間司法改革基金會備份。
